最　高　行　政　法　院　裁　定
　　　　　　　　　　　　　　　　　　 94年度裁字第02741號
抗　告　人　乙○○
　　　　　　甲○○
上列抗告人因與相對人臺中縣政府間請求發還土地事件，對於中
華民國94年2月24日臺中高等行政法院93年度訴字第439號裁定提
起抗告，本院裁定如下︰
　　主  文
抗告駁回。
抗告訴訟費用由抗告人負擔。
　　理  由
一、按抗告法院認抗告為不合法或無理由者，應為駁回抗告之裁
    定。
二、本件抗告意旨略謂：本件既受內政部92年12月30日台授中辦
    字第0920021212號函之拘束，張啟堂未行使權利，已逾時效
    期間。另若相對人之縣產無法分割出0.0377公頃，張啟堂應
    就所登記之自強段2253地號面積0.0377公頃土地移轉登記予
    抗告人甲○○。又張啟堂詐登記取得之土地0.00377公頃，
    剩餘0.0037公頃，賣得款新臺幣（以下同）134,400元，應
    給付其1000倍即134,400,000元賠償抗告人。
三、原審係以：本件抗告人因土地發還事件不服相對人89年9月
    11日89府地劃字第244326號函，提起訴願，經內政部為訴願
    不受理之決定，而提起行政訴訟，抗告人乙○○請求將訴願
    決定及原處分均撤銷、相對人臺中縣政府應塗銷相對人張啟
    堂0.0377公頃土地登記返還抗告人乙○○、相對人臺中縣政
    府應賠償抗告人乙○○134,400,000元。抗告人甲○○請求
    將訴願決定及原處分均撤銷、相對人臺中縣政府應將0.0414
    公頃土地還給抗告人甲○○、相對人張啟堂應將臺中縣大雅
    鄉○○段2253地號面積0.0377公頃土地還給抗告人甲○○。
    經查本件相對人於70年間辦理員林農地重劃分配成果公告期
    間，抗告人向相對人臺中縣政府提出異議，經相對人邀集抗
    告人及相關共有人於70年7月29日召開協調會，並達成協議
    ，作成協議紀錄。嗣抗告人甲○○於89年9月2日向相對人陳
    述另一抗告人乙○○依70年7月29日協調會議記錄第2項記載
    ，應交還自強段0.0414公頃土地等語，經相對人以89年9月
    11日89府地劃字第244326號函復抗告人：「‧‧‧二、按首
    揭協調會議記錄第2點後段略以：『‧‧‧由乙○○提供
    0.0377公頃（原0.0414公頃係乙○○蓋章更正）仍以公告時
    分配名義調整在台端（即甲○○）所配（同段2260號邊）土
    地邊，俟重新登記時由雙方辦理移轉登記，本府不負責移轉
    手續』。是以，本案係屬私權關係，應由台端等雙方循依協
    議內容自行辦理。」該函內容僅將該協議內容告知抗告人，
    尚不對外發生准駁之法律上效果，即難謂其屬行政處分，訴
    願決定以上開函非屬行政處分，不予受理，即無不合；況抗
    告人就協議內容之履行有所爭議，應屬私權關係，如有發生
    爭執，屬於民事訴訟範圍，應向普通法院訴請裁判，亦非屬
    行政爭訟範圍，抗告人提起行政訴訟，顯非合法，自應予駁
    回。抗告人之訴既非合法，則抗告人乙○○併提起相對人臺
    中縣政府應賠償抗告人乙○○134,400,000元，亦失所附麗
    ，爰併予駁回。
四、本院查：本件抗告人就原審以前開理由駁回其於原審之訴，
    並未為何指摘，僅重述其原為之主張，尚難據以認原裁定有
    何不合，其抗告難認為有理由，應予駁回。
五、依行政訴訟法第104條、民事訴訟法第95條、第78條、第85
    條第1項前段，裁定如主文。
中　　華　　民　　國　　94　　年　　 12　　月　　8  　日
                  第一庭審判長法  官　葉　振　權
                              法  官  蔡  進  田
                              法  官　劉　鑫　楨
                              法  官　吳　明　鴻
                              法  官　梁　松　雄
以  上  正  本  證  明  與  原  本  無  異
中　　華　　民　　國　　94　　年　　 12　　月　　8  　日
　　　　　　　　　　　　　　　書記官　阮　桂　芬
